臺灣臺南地方法院刑事裁定
110年度易字第91號
公  訴  人  臺灣臺南地方檢察署檢察官
被      告  呂榮子



            呂淑



共      同
選任辯護人  林炎昇律師

上列被告等因賭博案件，經檢察官提起公訴（109年度偵字第162
42、15479號、15480號），本院就證據能力裁定如下：
    主  文
一、司法警察於民國109年8月17日執行搜索所獲之扣押物、被告
    乙○○於109年8月20日之警詢及偵訊筆錄、司法警察於109年8
    月20日在成大醫院停車場拘提被告乙○○時附帶搜索所獲之扣
    押物，均具有證據能力。
二、被告甲○○於109年8月17日之警詢及偵訊筆錄、司法警察於10
    9年8月20日在被告乙○○住處「自願搜索」所獲之扣押物，以
    及證人郭淵溪、顏月女、吳秀珠、陳坤成之警詢筆 錄；證
    人洪立政、顏月女、陳坤成之偵訊筆錄，均無證據能力。　
三、證人郭淵溪、吳秀珠之偵訊筆錄，若經接受交互詰問，或被
    告方面捨棄詰問權，或不可歸責於法院、檢察官而無法接受
    交互詰問，具有證據能力。
    理  由
一、關於司法警察於109年8月17日執行搜索所獲得的扣押物。
  1.被告方面意見：
    被告甲○○並非搜索票所記載的受搜索對象，司法警察不能用
    來對被告甲○○執行搜索，所以搜索所獲得的扣押物並無證據
    能力。
　2.檢察官意見：
　　司法警察以法院核發的搜索票執行搜索，並於現場出示搜索
    票且讓被告甲○○簽名，不能認為司法警察是故意違法搜索，
    因此有證據能力。
　3.本院的決定：
　　①刑事訴訟法第148條規定「在有人住居或看守之住宅或其他
      處所內行搜索或扣押者，應命住居人、看守人或可為其代
      表之人在場；如無此等人在場時，得命鄰居之人或就近自
      治團體之職員在場。」由此可知，司法警察若獲得法院授
      權（簽發搜索票）執行搜索，縱使搜索票上記載的被搜索
      人不在場，仍然可以執行搜索。
　　②依照上述規定，本院法官同意司法警察搜索「台南市○○區○
      ○路00巷00號」的搜索票，受搜索人雖然是被告乙○○，但
      在乙○○不在場時，司法警察仍然可以要求「住居人」也就
      是被告甲○○在場會同執行搜索，所以當天的搜索行為並無
      違法，因搜索而取得的扣押物也具有證據能力。
　　
二、關於被告甲○○於109年8月17日接受偵訊的筆錄。
　1.被告方面意見：
　　搜索時現場相關設備尚未開機，無法接收賭客簽賭訊息，因
    此被告甲○○並非現行犯或準現行犯，司法警察依現行犯逕行
    逮捕被告甲○○，應屬違法逮捕，所以被告甲○○當天在警局及
    地檢署的陳述都沒有證據能力。。
  2.檢察官意見：
　　被告甲○○顯然有和被告乙○○在搜索現場共同經營簽注站，且
    在搜索過程也有發現持續進行犯罪的事證，被告甲○○縱然並
    非現行犯，也應屬於準現行犯。司法警察的逮捕程序合法，
    所以被告甲○○當天在警局及地檢署的陳述都有證據能力。
  3.本院的決定：
　　①經過勘驗當天實施搜索的錄影檔，位於上述地址4樓的傳真
      機與電腦上，原本都有長布覆蓋，且都未開機（本院卷一
      000-000頁）。依現狀觀察，並非處於「犯罪實施中的狀
      態」，所以並無現行犯在場。
　　②而依司法警察當時蒐集到的證據，「台南市○○區○○路00巷0
      0號」內擺放的物品，並非被告甲○○所有，而是被告乙○○
      用於賭博犯罪的器具，因此受搜索人記載為乙○○。且上述
      地點既然是被告乙○○、甲○○和她們的家人共同住居的地點
      ，不能只因在屋內查獲犯罪證據，就讓全部家人都成為犯
      罪嫌疑人。所以，即便司法警察在上述地點查獲傳真機、
      電腦、簽單及賭客聯絡表等證物，被告甲○○仍不能認為是
      「因持有贓物或其他物件，顯可疑為犯罪人」的準現行犯
      。
　　③根據以上的說明，本院認為司法警察依刑事訴訟法第88條
      現行犯或準現行犯的規定，依檢察官的指示逮捕被告甲○○
      （本院卷一322頁執行員警的證詞），並不合法。因此被
      告甲○○在遭到違法逮捕後，不自由地接受司法警察及檢察
      官的詢（訊）問而作成的筆錄，都不具有證據能力。
　　
三、關於被告乙○○於109年8月20日接受偵訊的筆錄。
　1.被告方面意見：
　　①司法警察拘提被告乙○○所用的拘票並未記載有何犯罪嫌疑
      ，且被告乙○○也沒有具體犯罪嫌疑。
　　②司法警察並未在拘提之後立即解送地檢署，而是先行解送
      警局之後才以現行犯解送地檢署。且製作筆錄時，並未依
      據刑事訴訟法第43條之1準用第41條第2項前段的規定向被
      告乙○○朗讀或閱覽。
　　③因此當日的拘提並不合法，被告乙○○在拘提後接受（詢）
      訊問的陳述應無證據能力。
　2.檢察官意見：
　　①司法警察於109年8月17日扣得被告乙○○涉案的犯罪事證，
      且有部分證人明確指證上游為被告乙○○，檢察官因而認被
      告乙○○其有湮滅證據或勾串共犯、證人的風險而核發拘票
      。司法警察在拘提現場有開立「執行逮捕、拘禁告知本人
      /親友通知書」交付被告乙○○及受通知人簽收，因此拘提
      過程均為合法。
　　②當天司法警察的詢問過程合法，被告乙○○並無「非出於自
      由意志」的情形。
　　③被告甲○○當場並未向司法警察及檢察官表示搜索、扣押或
      逮捕有何問題，故她當天在警察局及地檢署的陳述都具有
      證據能力。
　3.本院的決定：
　　①刑事訴訟法第77條第2項規定拘票必須記載「一、被告之姓
      名、性別、年齡、籍貫及住、居所。二、案由。三、拘提
      之理由。四、應解送之處所。」上述「拘提之理由」，應
      該是指檢察官下令拘提時的法律依據，而不是辯護意旨所
      說的「犯罪嫌疑」。
　　②檢察官是在109年8月19日依據刑事訴訟法第76條第3款「有
      事實足認為有湮滅、偽造、變造證據或勾串共犯或證人之
      虞者」的規定簽署拘票（警二卷53頁）。而司法警察依本
      院法官核發的搜索票在前2日（17日）扣押上述傳真機、
      電腦、簽單及賭客聯絡表等證物，顯然已經獲知被告乙○○
      涉及賭博的「具體犯罪嫌疑」。
　　③雖然拘票上記載「應解送處所」為臺灣臺南地方檢察署，
      但檢察官仍有權於拘提被告之後，要求司法警察先行詢問
      調查。所以被告乙○○遭到拘提後，先由司法警察詢問後再
      行檢送地檢署，並未違反刑事訴訟法第76條第3款的規定
      。此外，被告乙○○具有文字閱讀能力，她既然沒有主張筆
      錄的記載與她的陳述不符，且在警詢筆錄上簽名，頂多只
      能認為她放棄閱覽筆錄的權利，不能因而主張司法警察剝
      奪她閱覽筆錄要求訂正的權利。
　　④因此，本院認為上述拘提符合刑事訴訟法第76條第3款的規
      定，並無違法，從而被告乙○○在當天拘提後接受司法警察
      及檢察官的詢（訊）問而取得的筆錄，都具有證據能力。
　　
四、關於司法警察於109年8月20日拘提被告乙○○時「附帶搜索」
    所獲得的扣押物。
　1.被告方面意見：
　　當天司法警察拘提被告乙○○的程序並不合法，且附帶搜索被
    告乙○○隨身攜帶的物件也不是在賭博現場取得，更不是一般
    人不得持有的物品，應認為附帶搜索不合法，搜索取得的扣
    押物也無證據能力。
　2.檢察官意見：
　　當天的搜索已獲得被告乙○○同意，所以執行搜索及扣押過程
    均為合法，搜索取得的扣押物應有證據能力。
　3.本院的決定：
　　①刑事訴訟法第130條規定「司法警察官或司法警察執行拘提
      、羈押時，雖無搜索票，得逕行搜索其身體、隨身攜帶之
      物件、所使用之交通工具及其立即可觸及之處所」。
　　②經勘驗司法警察於109年8月20日，在成大醫院停車場拘提
      被告乙○○時，附帶搜索她身上及車上的物品，符合上述規
      定，所以在成大醫院根據附帶搜索規定而扣押的物品，本
      院認為具有證據能力。
　　③至於在賭博現場之外實施附帶搜索而扣押的物品，是否為
      一般人可以持有的物品而不具有證明力，則是認為具有證
      據能力之後，能否證明被告犯罪的另一個問題。
　　
五、關於109年8月20日司法警察拘提被告乙○○後轉往住處「自願
    搜索」所獲得的扣押物。
　1.被告方面意見：
　　司法警察未告知搜索範圍、得拒絕搜索等事項，且在完成搜
    索後才出示自願搜索同意書讓被告乙○○簽名，並非合法的同
    意搜索，因此搜索而扣押的物品應無證據能力。
　2.檢察官意見：
　　搜索過程均為合法而無應該排除證據的情形，所以扣押的物
    品具有證據能力。
　3.本院的決定：
　　①刑事訴訟法第131條之1所規定的「同意搜索」，執行搜索
      的司法警察必須在詢問受搜索人是否同意之前，先行告知
      受搜索人「有權拒絕搜索」，且在執行搜索過程中受搜索
      人可以隨時撤回同意，拒絕繼續搜索（可參考最高法院10
      9年度台上字第1832號刑事判決）。
　　②本案執行拘提被告乙○○並帶同她返回住處搜索的司法警察
      丙○○，在法院證實司法警察是在成大醫院停車場獲得被告
      乙○○的同意而搜索住家（本院卷一339頁），但未提及是
      否有告知被告乙○○「有權拒絕」。經勘驗司法警察於當日
      ，分別在成大醫院停車場及被告乙○○住處執行拘提、附帶
      及自願搜索過程的錄影檔，都未見到司法警察有告知被告
      乙○○得以拒絕搜索她的住處（本院卷一000-000頁）。
　　③因此，本院認為被告乙○○在不知道自己可以拒絕的情況下
      ，同意司法警察前往住處搜索，並非出於內心自由的「真
      摯同意」。此次自願搜索因司法警察執行上的瑕疵，不能
      認為合法，因而此次搜索獲得的扣押物，本院認為不具證
      據能力。
　　
六、起訴書所列證人洪立政、郭淵溪、顏月女、吳秀珠、陳坤成
    的警詢與偵訊筆錄。
  1.被告方面意見：
　　這些證據都是被告以外之人於審判外的陳述，應無證據能力
    。
  2.檢察官未表示意見。
  3.本院的決定：
　　①證人郭淵溪、顏月女、吳秀珠、陳坤成等人在警局作的筆
      錄，是審判外的言語陳述，本院認為並無證據能力。
　　②證人洪立政、顏月女、陳坤成在地檢署以被告身份接受檢
      察官訊問時所作的筆錄，因為沒有依法宣誓（具結），所
      以也不具有證據能力。
　　③刑事訴訟法第159條之1第2項規定「被告以外之人於偵查中
      向檢察官所為之陳述，除顯有不可信之情況者外，得為證
      據。」因此，若證人郭淵溪、吳秀珠在法院審判時能到場
      接受檢察官和被告方面的交互詰問，本院將認為他們在地
      檢署宣誓（具結）之後接受檢察官訊問時的筆錄具有證據
      能力。若他們未在法院接受被告方面的詰問，除非被告方
      面放棄詰問的機會，或不能到場的原因不可歸責於法院及
      檢察官（例如傳喚拘提不到），本院將認為不具有證據能
      力。
　　　
根據以上的說明，本院根據刑事訴訟法第220條的規定，作成如
主文所記載的裁定。　　　
中　　華　　民　　國　　111 　年　　2 　　月　　21　　日
　　　　　　　　　刑事第十庭    法　官　陳欽賢
以上正本證明與原本無異。
不得抗告。
　　　　　　　　　　　　　　　　書記官　劉庭君
中　　華　　民　　國　　111 　年　　2 　　月　　21　　日